【裁判字號】    95,判,1593
【裁判日期】    950928
【裁判案由】    請求退稅
【裁判全文】
最  高  行  政  法  院  判  決
                                     95年度判字第01593號
上  訴  人  國民澱粉化學股份有限公司
代  表  人  甲○○
訴訟代理人  劉興源律師
被 上訴 人  財政部臺北市國稅局
代  表  人  許虞哲(局長)
上列當事人間因請求退稅事件，上訴人對於中華民國94年1月6日
臺北高等行政法院92年度訴字第4283號判決，提起上訴，本院判
決如下：
    主  文
上訴駁回。
上訴審訴訟費用由上訴人負擔。
    理  由
一、上訴人於民國（下同）89年度實際給付新加坡公司National
    Starch & Chemical（Asia）Pte Ltd.（89年1月3日更名為
    National  Starch & Chemical（Singapore）Pte Ltd.下稱
    NSC）技術服務費計新台幣（下同）10,917,590元，並另依
    約負擔及繳納扣繳稅款計2,729,399元（扣繳率20%）在案，
    嗣上訴人主張上開服務費依「中新避免所得稅雙重課稅及防
    杜逃稅協定」（下稱中新租稅協定）第7條之規定，免予在
    中華民國境內課稅等語，向被上訴人申請依稅捐稽徵法第28
    條規定退還溢繳之扣繳稅款，被上訴人以92年2月7日財北國
    稅審一字第0920200842號函予以否准。上訴人不服，提起訴
    願，經遭駁回，遂提起行政訴訟。
二、上訴人在原審起訴主張：(一)依中新租稅協定第7條第1項規定
    ，新加坡居住者公司如在中華民國境內未設有常設機構，或
    雖設有常設機構，但無可歸屬常設機構之利潤者，則其自中
    華民國境內獲取之「營業利潤」，應僅在新加坡課稅，本國
    並無課稅權。(二)中新租稅協定第3條第1項第6款規定，所稱
    「因管理、控制或監督貿易、事業或另一企業之其他活動所
    得之報酬」，旨在避免被投資事業將應付境外投資者之股利
    或盈餘，假藉服務報酬之形式來適用租稅協定「營業利潤」
    免稅之優惠，以規避股利或盈餘分派原應扣繳之所得稅。上
    訴人對於亞太地區之各經營據點所需建置之人力資源、行政
    、財務、生產、採購、行銷等相關標準化政策、程序與文件
    ，基於成本節省考量，雖委由訴外人NSC統籌處理，惟該標
    準化作業，僅為事前制度規劃及建置，並不涉及上訴人日常
    營運決策之制定、控制及監督等管理事務，NSC公司為履行
    服務契約之義務，自應關注上訴人所發生之問題以及上訴人
    經營主要業務之市場情形，並對上訴人提出建議，詎料被上
    訴人卻倒果為因，逕將NSC對上訴人所提出之建議，誤認為
    係對上訴人之指示，而妄加推定NSC對上訴人有管理、控制
    、監督關係。又NSC提供上訴人系爭服務，實係諮詢性質之
    顧問服務，不涉上訴人營運決策之制定、控制及監督等管理
    事務，此由案關服務合約書第3.7條之規範自明。蓋NSC提供
    上訴人系爭服務若涉營運決策之制定、控制及監督等管理事
    務，豈容上訴人能基於自身成本效益之考量，就部分內容切
    割以另向第三者尋求服務之途徑，益證上訴人對於系爭服務
    之取得，具有主導權。以上均難謂NSC提供上訴人系爭服務
    之報酬，屬中新租稅協定第3條第1項第6款所指「因管理、
    控制或監督貿易、事業或另一企業之其他活動所得之報酬」
    ，無庸置疑。(三)被上訴人認定上訴人與NSC公司間具有管理
    、監督、控制關係，無非以上訴人所委任之安侯建業會計師
    事務所91年4月25日安建（91）稅（1）字第00132D號函所譯
    之內容，以及被上訴人自行於網際網路上查得之資料為認定
    之依據。被上訴人罔顧上訴人與NSC間訂有專業咨詢服務合
    約，及該合約中明白約定NSC應對上訴人提供專業營運之建
    議，即妄加推測NSC對上訴人有管理、控制、監督關係，顯
    屬率斷。再者，被上訴人於網際網路上所查得之資料，可否
    作為認定事實之依據，顯屬有疑，蓋網路上資料並不屬於「
    文書證據」之一種，且其來源不明，其內容易遭竄改，尚無
    由據以認定上訴人與NSC存有管理、控制、監督關係，況網
    路之資料亦無此項關係之註記。(四)上訴人係台灣卜內門化學
    工業股份有限公司（以下稱台灣卜內門公司）百分之百持有
    之公司，是台灣卜內門公司為上訴人之唯一法人股東，顯見
    上訴人並非National Starch & Chemical完全持有之子公司
    。退步而言，訴外人NSC之唯一股東係荷蘭商卜內門歐美康
    公司，縱使認為上訴人與訴外人NSC間係屬同一集團企業所
    分屬之不同子公司，惟所謂「管理、控制、監督」關係，亦
    僅存在於台灣卜內門公司與上訴人之間，以及訴外人NSC與
    National Starch & Chemical之間，就上訴人與訴外人NSC
    間，並無任何「管理、控制、監督」關係。上訴人支付予
    NSC之專業諮詢報酬，業經新加坡政府對NSC課與營利事業所
    得稅，是依中新租稅協定避免重複課稅之意旨，上訴人向被
    上訴人申請退還溢扣稅款，應有理由。(五)按上訴人與NSC間
    ，是否有「管理、控制、監督」關係，不應依雙方往來電子
    郵件內容加以推定。商業實務上運作模式眾多，兩家公司間
    之關係多樣化，惟不得擅以兩家公司間實際往來之對話內容
    推定兩家公司間存有「管理、控制、監督」關係，而應依照
    證據認定「管理、控制、監督」關係。上訴人於本件主張被
    上訴人應依照公司法第369條之2及第369條之3規定來認定NSC
    與上訴人之關係，惟本件被上訴人就上訴人與NSC間是否有
    公司法第369條之2及第369條之3規定之情事，均隻字未提，
    亦未參照中新租稅協定第9條關係企業之定義查證上訴人與
    NSC間之關係，是以，被上訴人所為之駁回處分，顯無證據
    ，應屬違法。為此求為撤銷原處分及訴願決定之判決等語。
三、被上訴人則以：上訴人於91年4月25日安建（91）稅（1）字
    第00132Ｄ號函所提示與NSC之交易往來文件中譯本內容節略
    如下。(一)NSC發布亞洲區域公司績效警訊，要求原告針對毛
    利轉弱，致力於調漲售價、成本控管、降低壞帳、降低營運
    資金成本、避免流失客戶．．．等重要議題，並要求詳細追
    蹤各事業單位達成目標—20﹪的銷售成長及獲利。(二)NSC通
    知上訴人更新資料庫檔案，其中包含新增2000年年中預估及
    2001年年度預算暨更新相關報表。(三)NSC要求上訴人準備乙
    份冊子，內容包含業務發展計畫、目標成本、固定資產管理
    、人力資源及風險敏感度等之報告。(四)NSC要求上訴人提供
    前25名之原料採買報告，用於連結期間增加的原料成本相對
    於增加的銷售價格。(五)NSC將工安事件報告副知上訴人，希
    望加強教育用電安全。(六)NSC宣布生產類的標準作業環境（
    SOE）的Quantum政策、標準、程序和準則（PSPG）正式執行
    ，可以透過公司內部網路存取前述PSPGs的文件。NSC所提供
    之服務已涉及對上訴人內部之實際管理。上訴人主張其股東
    為台灣卜內門化學工業股份有限公司，與NSC並無相互投資
    之關係，惟上訴人、台灣卜內門化學工業股份有限公司與
    NSC均隸屬ICI集團，而依National Starch＆Chemical網站
    資料，上訴人為「National Starch＆Chemical」完全持有
    之子公司，而NSC為「National Starch＆Chemical」之亞太
    總部，NSC涉及對上訴人實際之內部管理係屬實情等語，資
    為抗辯。
四、原審判決駁回上訴人之訴，其理由略以：(一)被上訴人主張依
    上訴人所提出與NSC之交易往來文件中譯本，NSC有對上訴人
    提供如下之服務內容：1.NSC發布亞洲區域公司績效警訊，
    要求上訴人針對毛利轉弱，致力於調漲售價、成本控管、降
    低壞帳、降低營運資金成本、避免流失客戶‧‧‧等重要議
    題，並要求詳細追蹤各事業單位達成目標—20%的銷售成長
    及獲利。2.NSC通知上訴人更新資料庫檔案，其中包含新增
    2000年年中預估及2001年年度預算暨更新相關報表。3.NSC
    要求上訴人準備乙份冊子，內容包含業務發展計畫、目標成
    本、固定資產管理、人力資源及風險敏感度等之報告。4.
    NSC要求上訴人提供前25名之原料採買報告，用於連結期間
    增加的原料成本相對於增加的銷售價格。5.NSC將工安事件
    報告副知上訴人，希望加強教育用電安全。6.NSC宣布生產
    類的標準作業環境（SOE）的Quantum政策、標準、程序和準
    則（PSPG）正式執行，可以透過公司內部網路存取前述
    PSPGs的文件，此為上訴人所不爭執。核上開NSC所提供之服
    務已涉及對上訴人內部之實際管理，非僅是營運建議而已，
    上訴人否認NSC對其提供管理服務，並不足採。(二)上訴人另
    主張其股東為台灣卜內門公司與NSC並無相互投資之關係云
    云。然上訴人、台灣卜內門公司與NSC均隸屬ICI集團，此有
    卷附上訴人公司及ICI集團網站集團資料可證，上訴人亦不
    爭執，再依卷附National Starch＆Chemical網站資料，上
    訴人為「National Starch＆Chemical」完全持有之子公司
    ，而NSC為「National Starch＆Chemical」之亞太總部，上
    訴人亦自承本集團對於亞太地區之各經營據點所需建置之人
    力資源、行政、財務、生產、採購、行銷等相關標準化政策
    、程序與文件，基於成本節考量，委由NSC統籌管理。是NSC
    對上訴人為內部管理行為，亦符合上述公司間之關係內容。
    又上開被上訴人自網站上摘取之網頁資料，法律未規定其無
    證據能力，上訴人亦未否認其真正，其自可採為認定事實之
    證據，上訴人質疑其證據能力，要無足採。(三)中新租稅協定
    第3條第1款第6目規定「稱『企業所得或利潤』，不包括‧
    ‧‧或因管理、控制或監督貿易、事業或另一企業之其他活
    動所得之報酬‧‧‧。」，並未規定管理、控制或監督貿易
    、事業或另一企業之其他活動者，與受管理、控制或監督者
    應具有如何之關係，同協定第9條係規定關係企業間在商務
    或財務上如有不合常規之條件時，任何原應歸屬於其中一企
    業之利潤因該條件而未歸屬者，得予計入該企業之利潤並據
    以課稅，此顯與中新租稅協定第3條第1款第6目之規定無關
    。上訴人據該第9條規定主張被上訴人應依照公司法第369條
    之2第369條之3規定認定NSC與上訴人之關係云云，要屬一己
    之見，並不足採。(四)從而，系爭技術服務費10,917,590元非
    屬中新租稅協定第7條第1項之利潤範圍，上訴人繳納扣繳稅
    款2,729,399元，並非有誤，原處分否准上訴人退稅之請求
    ，即無違法，訴願決定予以維持，亦無不合。上訴人訴請撤
    銷，為無理由，應予駁回。
五、上訴意旨略謂：(一)原審判決有行政訴訟法第243條第6款判決
    當然違背法令之情形。上訴人為證明上訴人與訴外人NSC公
    司並無管理關係存在，原審中主張上訴人與NSC公司存有服
    務合約書且據該合約第3.7條之規定上訴人得自行終止與NSC
    公司之服務合約書等攻擊方法，依最高法院43年台上字第47
    號判例之旨，原審法院對於如何斟酌取捨攻擊或防禦方法，
    及形成心證以判斷事實真偽，或對於某一攻擊或防禦方法因
    如何原因而不予斟酌，均應加以說明。惟查，本案原審法院
    除未就該服務合約書加以調查外，於判決理由中更完全未說
    明為何對上訴人與NSC公司間往來交易文件中譯本認定NSC公
    司對上訴人提供管理服務，依此，原審判決已有判決不備理
    由之當然違背法令。此外，上訴人就上訴人與NSC及國際ICI
    集團間之關係，於言詞辯論狀詳為說明，並以起訴狀所附附
    件二證明臺灣卜內門化學工業股份有限公司為上訴人之唯一
    法人股東，從而證明上訴人與NSC間並無存有控制、監督、
    管理關係。原審法院就上訴人之攻擊方法，未說明為何不予
    採用之理由，原審判決亦有判決不備理由之當然違背法令。
    (二)原審判決具有認定事實未依證據之違法情形。上訴人從未
    自承與NSC間有委託管理情事，按所謂「處理」，係指上訴
    人依據與NSC之合約，委託NSC對上訴人之營運提供建議，而
    所謂「管理」，則已涉及上訴人內部事務運作之干預與決策
    制定，實則，上訴人將公司建置之相關標準化政策、程序與
    文件，委由NSC統籌建議、規劃，並未涉及上訴人日常營運
    之管理或決策。原審未依證據，即行認定上訴人自承與NSC
    間有委任管理之情事，已屬認定事實未依證據，顯屬判決違
    背法令。(三)原審判決有判決不適用法規之違法情形。依最高
    法院48年台上字第837號判例，上訴人雖對於被上訴人自國
    際ICI集團網站上摘取之網頁資料不爭執真正，亦只能認為
    有形式證據力，至其實質的證據力之有無，及其內容是否足
    以證明待證事實，仍應由原審法院曉諭兩造為完全之言詞辯
    論，使得盡其攻擊防禦之能事，始足以資判斷。原審法院就
    此未命兩造為適當完全之言詞辯論，僅憑上訴人未否認其形
    式上真正，即認定該資料之證據力，進而據以認定事實，顯
    已違反最高法院48年台上字第837號判例意旨，是以原審判
    決應構成判決違背法令。為此請求廢棄原判決，並撤銷原處
    分及訴願決定等語。
六、本院查：
  (一)「財政部得本互惠原則，與外國政府商訂互免稅捐，於報經
    行政院核准後，以外交換文方式行之。」及「凡中華民國與
    其他國家所簽訂之所得稅協定中另有特別規定者，依其規定
    。」分別為稅捐稽徵法第5條及行為時所得稅法第124條所明
    定。復按「營利事業之總機構在中華民國境外，而有中華民
    國來源所得者，應就其中華民國境內之營利事業所得，依本
    法規定課徵營利事業所得稅。」「非中華民國境內居住之個
    人，及在中華民國境內無固定營業場所及營業代理人之營利
    事業，在中華民國境內有第八十八條規定之各項所得者，不
    適用第七十一條關於結算申報之規定，其應納所得稅應由扣
    繳義務人於給付時，依規定之扣繳率扣繳之。」「納稅義務
    人有左列各類所得者，應由扣繳義務人於給付時，依規定之
    扣繳率或扣繳辦法，扣取稅款，並依第九十二條規定繳納之
    ︰‧‧‧二、機關、團體、事業或執行業務者所給付之‧‧
    ‧，及給付在中華民國境內無固定營業場所及營業代理人之
    國外營利事業之所得。‧‧‧」，分別為行為時所得稅法第
    3條第3項、第73條第1項前段及第88條第1項第2款所明定。
    次按「一方領土內之企業，除在他方領土內透過其常設機構
    從事營業外，其營業利潤應僅在該一方領土內可予課稅。如
    該企業如前所述透過其在他方領土內之常設機構從事營業者
    ，該他方領土得就該企業之利潤課稅，但以僅對應歸屬該常
    設機構之利潤課稅為限」及「稱『企業所得或利潤』，不包
    括‧‧‧或因管理、控制或監督另一企業之貿易、事業或其
    他活動所得之報酬（remuneration derived from the
    management,control or supervision of the trade,
    business or other activity of another enterprise or
    concern）‧‧‧。」則分別為中新租稅協定第7條第1項及
    第3條第1款第6目所規定。故在中華民國境內無固定營業場
    所及營業代理人之新加坡籍營利事業，其自中華民國境內獲
    取之「營業利潤」（business profits），固應僅在新加坡
    課稅，我國並無課稅權，惟因依中新租稅協定第3條第1款第
    6目規定，該營業利潤不包括因管理、控制或監督另一企業
    之貿易、事業或其他活動所得之報酬，故其因管理、控制或
    監督另一企業之貿易、事業或其他活動所得之報酬，無法依
    中新租稅協定第7條第1項規定在我國境內享受租稅豁免，而
    仍應依行為時所得稅法第3條第3項、第73條第1項前段及第8
    8條第1項第2款規定，扣繳及課徵營利事業所得稅。
  (二)原審斟酌全辯論意旨及調查證據之結果，以：依上訴人所提
    出與NSC之交易往來文件中譯本，NSC所提供之服務已涉及對
    上訴人內部之實際管理；上訴人、台灣卜內門公司與NSC均
    隸屬ICI集團，此有卷附上訴人公司及ICI集團網站集團資料
    可證，上訴人亦不爭執，再依卷附National Starch＆
    Chemical網站資料，上訴人為「National Starch＆
    Chemical」完全持有之子公司，而NSC為「National Starch
    ＆Chemical」之亞太總部，是NSC對上訴人為內部管理行為
    ，亦符合上述公司間之關係內容；上開被上訴人自網站上摘
    取之網頁資料，法律未規定其無證據能力，上訴人亦未否認
    其真正，其自可採為認定事實之證據。從而，系爭技術服務
    費非屬中新租稅協定第7條第1項之利潤範圍，上訴人繳納扣
    繳稅款2,729,399元，並非有誤，原處分否准上訴人退稅之
    請求，即無違法等語為由，將原訴願決定及原處分均予維持
    ，駁回上訴人之訴。核已踐行準備程序及言詞辯論程序，且
    已明其認定事實之依據及得心證之理由，並就上訴人之主
    張，何以不足採取，分別予以論駁，其認事用法均無違誤。
    上訴意旨無非係以其主觀歧異之見解，對原審取捨證據、認
    定事實及適用法令之職權行使，指摘為不當，均無可採。至
    於原判決理由記載：「原告亦自承本集團對於亞太地區之各
    經營據點所需建置之人力資源、行政、財務、生產、採購、
    行銷等相關標準化政策、程序與文件，基於成本節（漏「省
    」字）考量，委由NSC統籌管理（見起訴狀四、）」等語，
    其中「統籌管理」一詞，固與「起訴狀理由四」實際記載之
    「統籌處理」不盡相符，惟原審係綜合前述事證認定系爭技
    術服務費係屬NSC對上訴人為內部管理行為所得報酬，非屬
    中新租稅協定第7條第1項之營業利潤範圍，故此項誤寫不致
    影響判決之結果。又上訴人於原審言詞辯論時曾聲明請求判
    決「命被告為准予退稅27,293,990元（應係2,729,399元之
    誤寫）之處分」，原判決理由就此雖漏未論駁，惟因此課予
    義務訴訟聲明與撤銷原處分之請求，乃一體之兩面，原判決
    理由既謂「原處分否准原告退稅之請求，即無違法，訴願決
    定予以維持，亦無不合。原告訴請撤銷，為無理由，應予駁
    回。」等語，實質上已駁回上開課予義務訴訟，併此明。
  (三)綜上所述，原判決並無「認定事實未依證據」或「判決不適
    用法規」之違法，雖然原判決理由之論述，有未盡完善之處
    ，及未引據行為時所得稅法作為論證上訴人當初扣繳稅款，
    於法無誤之基礎，惟尚不影響於判決之結果，仍應予維持。
    上訴論旨指摘原判決違誤，求予廢棄，難認有理由，應予駁
    回。
據上論結，本件上訴為無理由，爰依行政訴訟法第255條第1項、
第98條第3項前段，判決如主文。
中    華    民    國    95    年    9     月    28    日
                  第三庭審判長法  官  趙  永  康
                              法  官  胡  國  棟
                              法  官  侯  東  昇
                              法  官  黃  淑  玲
                              法  官  林  文  舟
以  上  正  本  證  明  與  原  本  無  異
中    華    民    國    95    年    9     月    28    日
                              書記官  彭  秀  玲


司法院資訊處製作；財團法人民間司法改革基金會備份。
